臺灣臺中地方法院民事簡易判決
110年度中簡字第2937號
原      告  凱基商業銀行股份有限公司

法定代理人  魏寶生


被      告  謝麗莉

            謝**    （真實姓名、年籍均不詳）
上列當事人間請求塗銷所有權移轉登記等事件，本院不經言詞辯
論，判決如下：
    主      文
原告之訴駁回。
訴訟費用由原告負擔。
    事實及理由
一、原告主張：被告乙○○前積欠原告新臺幣（下同）25萬3812元
    之借款本息等未為清償，詎為逃避日後遭債權人強制執行，
    將其所有坐落臺中市○區○○○○段000地號土地及同段9641建號
    即門牌號碼為臺中市○區○○○街00號9樓之2建物及9349建號房
    屋（此建號房屋為何不詳，下合稱系爭房地）於民國95年2
    月20日以買賣為原因關係出售予被告甲○ ，並於95年3月30
    日辦理完成過戶登記予被告甲○ 。因被告2人間之買賣契約
    是否存在法律關係，顯有疑義，而該買賣行為已損害原告之
    債權，爰依民法第242條規定請求確認被告間就系爭房地所
    為買賣之債權行為及移轉所有權登記之物權行為不存在，並
    依民法第242條前段規定，代位請求被告甲○ 就系爭房地之
    所有權登記予以塗銷，予以回復為被告乙○○所有等語。
二、按原告之訴，有起訴不合程式者，法院應以裁定駁回之。但
    其情形可以補正者，審判長應定期間先命補正，民事訴訟法
    第249條第1項第6款定有明文。又當事人書狀，應記載當事
    人姓名及住所或居所，且書狀內宜記載當事人、法定代理人
    或訴訟代理人之性別、出生年月日、職業、國民身分證號碼
    、電話號碼及其他足資辨別之特徵，同法第116條第1項第1
    款、第2項亦設有規定。而書狀不合程式或有其他欠缺者，
    審判長應定期間命其補正，同法第121條第1項亦有明文。查
    本件原告起訴狀除記載被告乙○○之姓名及住所外，就另名被
    告甲○ 之真實姓名及住居所則均未為記載，致本院前尚無從
    對被告甲○ 為文書之送達。又者，經本院通知原告應於收受
    本院通知後7日內具狀補正提出系爭房地之第一類土地（建
    物）登記謄本及其異動索引（需完整無遮蔽者）及起訴狀所
    載被告謝××之真實姓名及年籍，併提出被告2人之最新戶籍
    謄本（記事欄勿省略），且應提出新準備書狀以補正本件所
    有被告之姓名及年籍、訴之聲明等予本院，併依被告人數提
    出書狀繕本份數予本院，並諭知如逾期未提出，即駁回原告
    之訴；而該補正通知已於110年12月2日合法送達原告，有送
    達證書在卷可稽；然而，原告迄今均未曾就該補正通知所示
    提出應行補正之事項資料予本院。按所謂「當事人適格」，
    係指具體訴訟可為當事人之資格，得受本案之判決而言。此
    種資格，稱為訴訟實施權或訴訟行為權。判斷當事人是否適
    格，應就該具體之訴訟，依當事人與特定訴訟標的之法律關
    係定之，且當事人適格為訴權存在之要件，屬法院應依職權
    調查之事項（參見最高法院95年度台抗字第78號及96年度台
    上字第1780號等民事裁判意旨）。又訴訟標的對於共同訴訟
    之各人必須合一確定者，必須一同起訴或一同被訴，其當事
    人之適格，始能謂無欠缺。而贈與契約得否撤銷既屬贈與人
    與受贈人雙方應一同起訴或一同被訴而為合一確定者，否則
    當事人之適格即有欠缺。是本件如有當事人不適格之情事，
    法院即應以原告之訴為無理由，並不經言詞辯論，判決駁回
    之。
三、經查，原告起訴主張確認被告2人間買賣契約之債權行為及
    所有權移轉登記之物權行為不存在，依上開說明，本件即屬
    訴訟標的對於共同訴訟之各人必須合一確定，乃固有必要共
    同訴訟，必須出賣人與買受人之被告2人一同起訴或一同被
    訴，其當事人適格始無欠缺。承上，本院前發通知命原告於
    通知到後7日內，具狀查報本件除被告乙○○以外之被告甲○ 
    之姓名及住居所（即提出準備書狀更正當事人及聲明，及提
    出甲○ 之最新戶籍謄本（記事欄勿省略）等，又該補正函文
    前已合法送達原告等情，均如前述，則原告迄今仍未補正，
    所為本件訴訟，其當事人適格即有欠缺，揆諸上開規定及說
    明，本件原告之訴，顯無理由。
四、從而，原告提起本件訴訟，依其所訴之事實，既有當事人不
    適格之情形，其訴顯無理由，爰不經言詞辯論程序，逕以判
    決駁回之。
五、據上論結，本件原告之訴顯無理由，依民事訴訟法第249條
    第2項、第78條，判決如主文。
中　　華　　民　　國　　110 　年　　12　　月　　10　　日
                      臺灣臺中地方法院臺中簡易庭
                                  法  官  許惠瑜
以上為正本係照原本作成。
如不服本判決，應於送達後20日內，向本院提出上訴狀並表明上
訴理由，如於本判決宣示後送達前提起上訴者，應於判決送達後
20日內補提上訴理由書（須附繕本）。如委任律師提起上訴者，
應一併繳納上訴審裁判費。
中　　華　　民　　國　　110 　年　　12　　月　　10　　日
                                  書記官  許千士